最高法院刑事判決　　　　　　　　　　111年度台上字第644號
上　訴　人　余昌澤


上列上訴人因加重詐欺案件，不服臺灣高等法院高雄分院中華民
國110年8 月19日第二審判決（110年度金上訴字第84號，起訴案
號：臺灣高雄地方檢察署109年度偵字第13542號），提起上訴，
本院判決如下：
    主  文
上訴駁回。
    理  由
一、按依刑事訴訟法第377 條規定，提起第三審上訴，應以原判
    決違背法令為理由，係屬法定要件；而上訴第三審法院之案
    件，是否以判決違背法令為上訴理由，應就上訴人之上訴理
    由書狀加以審查。如果上訴理由書狀並未具體指摘原判決不
    適用何種法則或如何適用不當，或所為指摘，顯與法律規定
    得為第三審上訴理由之違法情形不相適合時，均應認其上訴
    為不合法律上之程式，予以駁回。至於原判決究竟有無違法
    ，與上訴是否以違法為理由，係屬二事。
二、本件原審經審理結果，認為上訴人余昌澤三人以上共同詐欺
    取財之加重詐欺犯行均明確，因而維持第一審所為，論處上
    訴人三人以上共同詐欺取財罪刑，及諭知沒收、追徵之判決
    ，駁回上訴人在第二審之上訴，已詳敘調查、取捨證據之結
    果及憑以認定犯罪事實之心證理由。上訴人不服，提起第三
    審上訴。
三、經查：
  ㈠上訴意旨以上訴人因加入本案詐欺集團所犯多次加重詐欺犯
    行，除本件外尚有其他諸多另案，因檢察官割裂起訴而分別
    繫屬於臺灣屏東、橋頭、高雄等地方法院及臺灣高等法院高
    雄分院進行審理，勢將分別判處罪刑，致上訴人因參與同一
    犯罪集團衍生之多次犯行，未能合併審判及定應執行刑，嚴
    重影響上訴人受妥適量刑之權益，此觀本件上訴人提領向告
    訴人楊詠琮詐得之款項新臺幣（下同）二十五萬餘元，原判
    決判處有期徒刑一年三月，然上訴人所犯另案（臺灣橋頭地
    方法院110 年金訴字第11、54號），提領向被害人五人詐得
    之款項各數萬元至十餘萬元不等，經論處加重詐欺取財五罪
    罪刑，定應執行刑僅有期徒刑二年六月即明，且兩相比較，
    原判決量刑實屬過重，亦高於原審法院近年來對類似案件之
    刑度，而指摘原判決未適用刑法第59條規定減刑或依刑法第
    57條妥為量刑，有違反內部界限之當然違背法令云云。
  ㈡惟刑事訴訟法第6 條係規定數同級法院管轄之案件相牽連者
    ，「得」合併由其中一法院管轄，而非「應」合併由其中一
    法院管轄，依此規定之意旨，上訴人除本件加重詐欺案外，
    縱尚涉犯其他加重詐欺案件，而未合併由相同法官審判，本
    無違法可言。又依法應併罰之數罪，經分別宣告其罪之刑者
    ，於裁判確定後，由檢察官聲請法院裁定定其應執行之刑，
    同法第477條第1項亦有明文。是上訴人參與本件詐欺集團所
    為包括本件在內之各次加重詐欺犯行，若符合數罪併罰應定
    執行刑之要件，縱因檢察官各別起訴由不同法院審判，致經
    分別宣告其罪刑，終仍將由檢察官依法聲請定其應執行之刑
    ，並無上訴意旨所指嚴重影響法院依刑法第57條規定對上訴
    人妥適量刑可言，亦與原判決是否援引刑法第59條關於情堪
    憫恕之規定對上訴人酌減其刑之判斷無涉。又本件原判決所
    處之刑，與上開另案判決就上訴人所犯各罪宣告之有期徒刑
    一年一月至一年四月不等之刑相較，並未失之過苛；至上訴
    意旨指摘原判決量刑高於原審法院近年來對類似案件之刑度
    一節，亦僅徒託空言。從而本件上訴意旨，無非係就原審採
    證認事及刑罰裁量職權之適法行使，徒憑自己主觀之見解，
    任意指摘為違法，要難謂為適法之第三審上訴理由。是本件
    上訴違背法律上之程式，應予駁回。
據上論結，應依刑事訴訟法第395條前段，判決如主文。      
中    華    民    國   111    年    2     月    10    日
                  刑事第七庭審判長法  官  李  錦  樑  
                                  法  官  林  孟  宜  
                                  法  官  吳  淑  惠  
                                  法  官  錢  建  榮  
                                  法  官  蔡  彩  貞  
本件正本證明與原本無異
                                  書記官
中    華    民    國   111    年    2     月    17    日